臺灣臺北地方法院刑事判決　　　　　　　99年度訴字第1250號
公　訴　人　臺灣臺北地方法院檢察署檢察官
被　　　告　鄭明龍
指定辯護人　本院公設辯護人唐禎棋
上列被告因公共危險案件，經檢察官提起公訴（99年度調偵字第
807 號），因被告於準備程序中就被訴事實為有罪之陳述，本院
合議庭裁定由受命法官獨任進行簡式審判程序，判決如下：
    主  文
鄭明龍放火燒燬他人所有之機車，致生公共危險，累犯，處有期
徒刑壹年貳月。
    事  實
一、鄭明龍前因犯公共危險案件，經本院以96年度簡字第2205號
    判決判處有期徒刑3 月確定，於民國97年2 月29日縮刑期滿
    執行完畢。
二、詎其仍不知悔改，於99年3 月11日凌晨0 時53分許，騎乘腳
    踏車行經臺北市大安區市○○道○ 段150 巷18弄14號前，其
    明知該巷弄道路兩側分別為連棟3 層住宅及臺北科技大學之
    圍牆，住宅及圍牆前均停放多部汽機車，如點燃內含有機油
    之機車，足以發生迅速燒燬機車之結果，且即有可能波及在
    旁之其他車輛及住宅，仍基於放火燒燬他人所有機車之犯意
    ，將林玫佐停放於該處、車牌號碼G6M-501 號之重型機車牽
    至該巷弄道路中間放倒，並以其所有之打火機點燃機車，致
    該重型機車起火燃燒燬損，火勢並波及至路旁車牌號碼8951
    -QM 號自用小客車，致生危害於公共安全。嗣因附近住戶發
    覺，並報警處理始未釀成重大災情，再經警調閱監視錄影帶
    發現鄭明龍將騎乘之之腳踏車棄置於案發現場旁之麵攤，循
    線查獲上情。
三、案經林玫佐訴由臺北市政府警察局大安分局報告臺灣臺北地
    方法院檢察署檢察官偵查後起訴。
    理  由
一、本件被告鄭明龍所犯之罪，其法定刑非死刑、無期徒刑或最
    輕本刑有期徒刑3 年以上之罪，亦非高等法院管轄第一審案
    件，被告於本院審理中就被訴事實為有罪之陳述，經告知被
    告簡式審判程序之旨，並聽取公訴人、被告及辯護人之意見
    後，本院合議庭裁定由受命法官獨任進行簡式審判程序，合
    先敘明。
二、上揭犯罪事實，業據被告於警詢、偵訊及本院準備及簡式審
    判程序中均坦承不諱（見99年度偵字第8074號卷第9 至12頁
    、第67至68頁、本院卷(二)第58至59頁、第226 至234 頁），
    且有告訴人林玫佐於警詢、偵訊之證述（見上開偵查卷第4
    至8 頁、第67至68頁）及證人黃陳吻即麵攤老闆於警詢時之
    陳述（見上開偵查卷第17頁）在卷可參，此外，並有照片5
    張、G6M-50 1號重型機車行照影本、臺北市政府警察局大安
    分局刑事案件報告單、臺北市政府消防局火災原因調查鑑定
    書、臺北市政府警察局大安分局99年10月4 日北市警安分刑
    字第099335 74400號函及所附臺北市大安區市○○道150 巷
    18 弄14 號側巷現場相片8 張、該局100 年3 月17日北市警
    安分刑字第10 030733600號函文及所附職務報告、照片6 張
    及監視錄影光碟翻拍照片等在卷可參（見同上偵查卷第14至
    16頁、第18頁、第25頁、第32至63頁、本院卷(二)第24至28頁
    、第32至48頁、第128 至133 頁），足徵被告之任意性自白
    確與事實相符，堪以採信。本件事證明確，自應依法論科。
三、(一)按刑法第175 條第1 項之罪，以「致生公共危險」為構成
      要件之一，所謂「致生公共危險」，乃指放火燃燒之情形
      ，依一般社會通念，有延燒至他人所有屋物之危險存在，
      不以發生實害為必要（最高法院89年度臺上字第3931號判
      決參照）；且放火罪原含有毀損性質在內，放火燒燬他人
      住宅損及牆垣，自無兼論毀損罪之餘地（最高法院29年上
      字第2388號判例參照）。查本件被告縱火地點為臺北市大
      安區市○○道○ 段150 巷18弄14號前，依卷附監視錄影光
      碟翻拍照片及臺北市政府警察局大安分局99年10月4 日北
      市警安分刑字第09933574400 號函所附臺北市大安區市○
      ○道150 巷18弄14號側巷現場相片8 張所示（見本院卷第
      (二)第24至28頁、第32至48頁）該巷弄兩側分別為連棟住宅
      及學校之圍牆，且被告放火時，該巷弄兩側均停放多部汽
      機車，另衡諸機車油箱內裝有汽油，若遇火源會瞬間起火
      ，並引起機車燃燒或爆炸，是被告在該處貿然以打火機點
      燃停放在該處內含有機油之機車，倘未能及時撲滅、控制
      火勢，實有可能波及其他同放此處之車輛，亦可能延燒至
      路旁之住宅，此從監視畫面翻拍照片內即可發現該機車燃
      燒後，火源即瞬間猛烈燃起，火光甚大（見本院卷(二)第37
      至38頁），且本案除被告縱火燒燬之車牌號碼G6M-501 號
      號重型機車外，尚造成停於一旁之車牌號碼8951-QM 號自
      用小客車左前車燈遭燒燬燈殼，是被告所為之放火行為，
      應認在客觀上具有危險性，已致生公共危險。
    (二)至被告於警詢雖辯稱：是因患有有精神疾病、壓力大，當
      時在案發地點有狗在對伊叫，所以要放火嚇狗等語。然經
      本院依職權針對被告之精神狀況送由亞東紀念醫院（下稱
      亞東醫院）鑑定結果，結論為：「鄭員（即被告）之臨床
      診斷診斷為1 、酒精依賴（成癮）；2 、疑似精神官能憂
      鬱症；3 、邊緣程度之認知功能。其犯案當時雖有飲酒之
      情況，但犯案非直接受疾病相關之精神病症影響。綜上，
      鄭員於犯案當時，其辨識行為違法和依其辨識而行為之能
      力並未達明顯減損之程度。」此有亞東醫院100 年6 月21
      日之精神鑑定書1 份在卷可證（見本院卷(二)第218 至220
      頁），參以被告於警詢時對於案發經過均可詳述，於本院
      審理時對於所詢問之問題，均能切中要旨回答，足見被告
      行為當時尚無因精神障礙或其他心智缺陷，致不能辨識其
      行為違法或欠缺依其辨識而行為之能力，或因前開原因，
      致其辨識行為違法或依其辨識而行為之能力，顯著減低等
      情形，應堪認定。至辯護人雖為被告辯護稱：上開鑑定書
      就被告當時之「精神狀態與犯案經過」該點載稱「鄭員自
      述自己於99年3 月犯案前日中午開始，於做了一些資源回
      收工作後，即與朋友在建國北路高架橋下喝酒，有喝高粱
      及其他酒，一直喝到犯案當日凌晨，才自行騎乘腳踏車回
      家，其表示當時其車略微歪斜，於行經案發現場時，因過
      去即長期不滿該校學生停車妨礙到他人出入，而突生放火
      燒機車之想法，也隨之執行。」，但被告於警詢時，係供
      稱當時在案發地點有狗在對伊叫，所以要放火嚇狗，於偵
      訊時亦供稱警詢筆錄實在，於審理中也未曾提到係因長期
      不滿該校學生停車妨礙到他人出入，而突生放火燒車之意
      ，則被告於警、偵、審均未曾供述之內容，能否逕依鑑定
      機關於案發後1 年3 月之談話紀錄，即推論被告於案發當
      時未有任何酒精或精神病灶引起之幻覺至影響被告之辨識
      能力，是該鑑定書有重大瑕疵云云。然本件精神鑑定所依
      據之資料，除被告於鑑定當時所為之陳述外，尚有本院所
      提供之偵查及本院之卷宗影本，及臺北市立聯合醫院99年
      11 月23 日北市醫松字第09934011500 號、臺北醫學大學
      附設醫院99年12月10日校附醫歷字第0990006709號函文暨
      該等函文所附被告之病歷資料等件為憑（見本院卷(二)第66
      至88頁、第95至98頁），此均經鑑定書載明，況被告無論
      於警訊、檢察官偵查及本院審理時對於案發過程之陳述，
      均未提及有何妄想、幻聽之情況，是尚難以被告於鑑定時
      對其犯案之動機與之前警詢所述不同，即認該鑑定結果有
      重大瑕疵，而忽略鑑定單位對於精神鑑定之專業判斷，是
      辯護人此部分所辯實無足採。
    (三)核被告所為，係犯刑法第175 條第1 項之放火燒毀他人所
      有物罪。又被告前因犯公共危險案件，經本院以96年度簡
      字第2205號判決判處有期徒刑3 月確定，甫於97年2 月29
      日縮刑期滿執行完畢等情，有卷附臺灣高等法院被告前案
      紀錄表可按，其受有期徒刑之執行完畢，5 年內故意再犯
      本案最重本刑為有期徒刑以上之罪，為累犯，應依刑法第
      47條第1 項規定加重其刑。爰審酌被告放火燒燬他人機車
      ，無視他人財產安全，惡性非輕，嚴重危害社會治安，迄
      未賠償告訴人之損失，且前有竊盜及公共危險前科，素行
      非佳，惟念其犯後始終坦承犯行，態度尚可，且其放火後
      幸經附近居民報警而立即遭撲滅，損害並未擴大，及其犯
      罪之動機、目的、手段、智識程度、生活狀況等一切情狀
      ，量處如主文所示之刑，以資懲儆。
四、至被告所有用以放火之打火機未經扣案，經被告供述業經丟
    棄，且查無證據顯示現仍存在，亦非違禁物，為免將來執行
    之困難，爰不宣告沒收，經核並無不合。
據上論斷，應依刑事訴訟法第273 條之1 第1 項、第299 條第1
項前段，刑法第175 條第1 項、第47條第1項，判決如主文。
本案經檢察官陳仕蘭到庭執行職務。
中    華    民    國    100    年    8    月    3    日
                  刑事第十九庭  法  官  林佑珊
上正本證明與原本無異。
如不服本判決應於收受送達後10日內向本院提出上訴書狀，並應
敘述具體理由；其未敘述上訴理由者，應於上訴期間屆滿後20日
內向本院補提理由書（均須按他造當事人之人數附繕本）「切勿
逕送上級法院」。告訴人或被害人如對於本判決不服者，應具備
理由請求檢察官上訴，其上訴期間之計算係以檢察官收受判決正
本之日期為準。
                                書記官  陳宏璋
中    華    民    國   100    年    8     月    4     日
附錄論罪科刑依據之法條：
 中華民國刑法第175條
（放火燒燬住宅等以外之物罪）
放火燒燬前二條以外之他人所有物，致生公共危險者，處 1 年
以上 7 年以下有期徒刑。
放火燒燬前二條以外之自己所有物，致生公共危險者，處 3 年
以下有期徒刑。
失火燒燬前二條以外之物，致生公共危險者，處拘役或 3 百元
以下罰金。